【裁判字號】    97,易,1315
【裁判日期】    970912
【裁判案由】    毀棄損壞等
【裁判全文】
臺灣臺北地方法院刑事判決              97年度易字第1315號
公  訴  人  臺灣臺北地方法院檢察署檢察官
被      告  甲○○
選任辯護人  林志強律師
            謝宜珊律師
上列被告因毀棄損壞等案件，經檢察官提起公訴（97年度偵續字
第32號），本院判決如下：
    主  文
甲○○無罪。
    理  由
一、公訴意旨略以：被告甲○○與劉嫚英係夫妻，劉嫚英與告訴
    人乙○○均為臺北市○○路○段4號潤泰雙子星大廈地下層臺
    北市○○區○○段1 小段1853建號（下稱：系爭建物）之共
    有人之一，劉嫚英並為上開大廈管理委員會之主任委員。詎
    被告甲○○明知告訴人乙○○為上開建號共有人之一，且於
    民國95年1、2月間，在系爭建物地下室，為供停車使用而舖
    設水泥坡道，致與潤泰雙子星大樓管理委員會、劉嫚英等人
    發生訴訟，並由被告甲○○擔任劉嫚英之代理人，嗣雙方與
    告訴人乙○○於96年7 月10日，在臺灣高等法院民事庭之訴
    訟和解中，容許告訴人乙○○就劉嫚英等共有人分管部分（
    即和解筆錄中之C甲、C乙、C1部分）為必要之通行。  被告
    甲○○竟仍基於毀損及妨害告訴人乙○○行使使用該停車場
    權利之犯意，於96年8月9日下午8 時許，未經告訴人乙○○
    同意，僱用不知情之工人趙章山等拆除上開水泥波道，致令
    不堪用，使告訴人乙○○之車輛無法通行，而妨害告訴人乙
    ○○使用該停車場之權利，足以生損害於告訴人乙○○，因
    認被告甲○○涉犯刑法第354條毀損罪、第304條第1 項妨害
    自由之強制罪嫌。
二、按犯罪事實應依證據認定之，無證據不得認定犯罪事實；又
    不能證明被告犯罪者，應諭知無罪之判決，刑事訴訟法第15
    4 條第2 項、第301 條第1 項分別定有明文。又事實之認定
    ，應憑證據，如未能發現相當證據，或證據不足以證明，自
    不能以推測或擬制之方法，為裁判基礎；且認定不利於被告
    之事實須依積極證據，苟積極證據不足為不利於被告事實之
    認定時，即應為有利於被告之認定，更不必有何有利之證據
    ；另認定犯罪事實所憑之證據，雖不以直接證據為限，間接
    證據亦包括在內，然無論直接證據或間接證據，其為訴訟上
    之證明，須於通常一般之人均不致有所懷疑，而得確信其為
    真實之程度者，始得據之為有罪之認定，倘其證明尚未達到
    此一程度，而有合理之懷疑存在，無從使事實審法院得有罪
    之確信時，即應由法院為諭知被告無罪之判決（最高法院40
    年台上字第86號、30年上字第816 號、76年台上字第4986號
    判例意旨可資參照）。又刑法第354 條毀損罪，係以行為人
    有毀棄、損壞他人之物的故意，且因而發生所毀損之物喪失
    其全部或一部之效用為構成要件，倘並無毀損之故意，或該
    物尚未失其效用，則不得以毀損罪相繩；按刑法第304 條之
    強制罪，須以強暴、脅迫使人行無義務之事，或妨害他人行
    使權利始克成立，所謂強暴脅迫，均須對人直接或間接為之
    為限，倘「對物加以暴力」則不包括在內，此有最高法院85
    年台非字第344 號判決意旨參照，合先敘明。
三、公訴人認被告甲○○涉犯上開罪嫌，無非以被告之供述、告
    訴人乙○○之指述、證人劉嫚英之證述、證人趙章山之證述
    、臺灣高等法院96年7 月12日和解筆錄及附圖，及現場採證
    照片12張，為其主要論據。
四、惟被告甲○○於警詢、偵訊及審訊中均坦承有上揭時地僱工
    拆除系爭建物之上揭坡道之事實，惟堅決否認有何毀損及妨
    害自由之強制之犯行，辯稱：告訴人乙○○未經臺北市政府
    建管處許可，亦未經上開大樓管委員及其他產權所有人同意
    ，擅自逕行施工設置上揭系爭坡道，並拆除分戶牆等裝潢，
    伊只是受其他地下樓9位共有人即各持分所有權100分之63之
    所有權人委託，僱請工人恢復建築物原狀，沒有毀損的故意
    ，況依據上揭大樓建築物使用權狀及建築物測量成果圖，告
    訴人沒有停車場，沒有車輛通行權，又何來妨害告訴人通行
    權利；再者，上揭大樓之1853建號使用執照之使用用途所示
    ，告訴人乙○○就其分管部分，並無供作車輛通行及停車場
    使用之權利，自無起訴書所稱：「使乙○○之車輛無法通行
    ，而妨害乙○○使用該停車場之權利」，更甚者，上揭大樓
    管委會及共有人係依法將告訴人乙○○違法舖設之水泥坡道
    ，委由被告甲○○回復「階梯」原狀，是被告甲○○自無犯
    意，亦無違法，至於拆除之上開水泥道僅一小部分，無構成
    「致令不堪用」、「妨礙車輛通行」等語。
五、經查：
  (一)被告甲○○於96年8月9日，僱工拆除上開系爭水泥坡道之事
    實，業經被告於警詢、偵訊、審判時均坦承不諱（見臺灣臺
    北地方法院檢察署96年度偵字第17632 號，以下簡稱偵卷，
    第12至13頁、第91頁；臺灣臺北地方法院97年度易字第1315
    號，以下簡稱本院卷，第7 頁背面），核與證人丙○○於本
    院97年8月15日審判時證述：我是96年9月底到職擔任上開管
    理委員會之管理組長，目前車輛到地下室停車一定要經過斜
    坡道才能夠下來，我到職的時候，上開斜坡道部分已經拆過
    了，不是全部的拆除，現在可以進出，但是有水泥地落差等
    語大致符合，與告訴人之指述情節亦大致吻合，有採證照片
    12張在卷足憑，足認被告確實有僱工拆除上開系爭水泥坡道
    之事實，堪以認定。
  (二)按建築法第73條第2 項規定：「建築物應依核定之使用類組
    使用，其有變更使用類組或有第九條建造行為以外主要構造
    、防火區劃、防火避難設施、消防設備、停車空間及其他與
    原核定使用不合之變更者，應申請變更使用執照」定有明文
    。查，告訴人告訴人未經臺北市政府建築管理處核准變更使
    用執照前，亦未經上開大樓管委員及其他共有人同意，擅自
    逕行施工設置上揭系爭坡道之違反建築法令事實，業據被告
    於本院97年8 月15日審判時供述：上開坡道是C1區域，是全
    體共有人所有，惟告訴人未經主管機關同意，也未經其餘共
    有人同意，告訴人就私自鋪設斜坡道，至於我拆除部分斜坡
    道，是我們管理委員會依照公寓大廈管理條例第八條通知告
    訴人拆除改善，經多次通知改善未果，我們96年7 月19日下
    午8 時30分開會決議，先回復原狀，再向他求償等語明確，
    核與證人即告訴人於本院97年8 月15日審判時證述：分管契
    約與竣工圖無關，我於95年2 月初，僱工拆除上揭一樓通往
    地下一樓之樓梯及設置斜坡道時，有向臺北市政府都市發展
    局申請許可，但迄今尚未許可等語情節相符，並有臺北市政
    府都市發展局97年4月1日函及其檢附照片、非訟訴願書在卷
    可稽（見本院卷第80至83頁、第110至113頁）。是告訴人僱
    工拆除上揭一樓通往地下一樓之樓梯及設置斜坡道，未經臺
    北市政府建築管理處核准變更使用執照前，亦未經上開大樓
    管委員及其他共有人同意，擅自逕行施工設置上揭系爭坡道
    之事實，應堪認定。
  (三)按公寓大廈管理條例第8 條規定：「公寓大廈周圍上下、外
    牆面、樓頂平臺及不屬專有部分之防空避難設備，其變更構
    造、顏色、設置廣告物、鐵鋁窗或其他類似之行為，除應依
    法令規定辦理外，該公寓大廈規約另有規定或區分所有權人
    會議已有決議，經向直轄市、縣（市）主管機關完成報備有
    案者，應受該規約或區分所有權人會議決議之限制。住戶違
    反前項規定，管理負責人或管理委員會應予制止，經制止而
    不遵從者，應報請主管機關依第四十九條第一項規定處理，
    該住戶並應於一個月內回復原狀。屆期未回復原狀者，得由
    管理負責人或管理委員會回復原狀，其費用由該住戶負擔。
    」及民法第820條第3項：「共有物之改良，非經共有人過半
    數，並其應有部分合計已過半數者之同意不得為之。」定有
    明文。查，上開系爭建物所屬之管理委員會及其他共有人並
    未同意告訴人設置上揭水泥坡道之事實，業據被告供述綦詳
    ，核與證人即告訴人於本院97年6 月27日審判時證述：我加
    鋪上開斜坡道之前，未向主管機關申請，亦未得到共有人或
    管理委員會的同意，因此，共有人及潤泰雙子星大廈管理委
    員會對我提出抗議，我出具承諾書等語情節相符，並有承諾
    書在卷可稽（見臺灣臺北地方法院檢察署96年偵字第17632
    號第81頁）。是告訴人加鋪上開斜坡道行為係違反公寓大廈
    管理條例第8條規定，洵堪認定。
  (四)再查，告訴人上開出具承諾書內容：「乙○○先生於中華民
    國九十五年二月十一日向潤泰雙子星（臺北市○○路○段8
    號10樓）全部業主及其他車主林張月裡承諾。一、立即向建
    管單位申請拆裝執照，在未申請核准前不施工。二、為釐清
    各地主持分，請曾先生丈量標示土地建物面積及界線，由各
    持分業主確認。三、承諾二月十四日前繳施工保證金及管理
    費」等語明確；復酌，本院卷第26至28頁潤泰雙子星大樓管
    理委員會96年7月19日20時30分，在臺北市○○路○段8號1
    樓大廳，針對上開建號1853號停車場各持分業主參與會議之
    開會紀錄所載：「五、乙○○於95年1 月下旬，僱工逕行拆
    除隔間....，填平落差階梯等，是否經估價後，通知曾某須
    修復，否則共同集資先恢復原狀至簡易法庭提出告訴？決議
    同意，委託甲○○辦理」等語明確，並有上開出席人員黃玉
    嬌等人簽名之開會紀錄、潤泰雙子星大樓管理委員會函台北
    市建管處公文、台北市建築管理處97年2 月15日函、照片等
    相關文件在卷可佐（見本院卷25至42第）。更甚者，上開管
    理委員會向臺北市政府陳情（見本院卷第29至31頁、第177
    至183頁），臺北市政府以告訴人未經核准擅自拆除1樓通往
    地下室1 樓之樓梯、分戶牆及設置斜坡道之行為，已違反建
    築法第73條第2 項規定，依建築法第91條規定，處告訴人以
    新台幣6萬元罰鍰等情，亦為告訴人所是認（見本院卷第121
    頁），並有告訴人訴願書狀、臺北市政府都市發展局97年4
    月1日北市都建字第09763829700號函（見本院卷第80至83頁
    、第110 頁）、管理委員會主委出示之授權書、共有人連署
    書附卷佐證（見同上偵卷第28至30頁）附卷可稽。又上開管
    理委員會於96年8月8日函台北市政府警察局中正二分局思源
    派出所備案之公文及其檢附文件（見本院卷第28至35頁）附
    卷可徵。是被告於96年8月9日始僱工拆除系爭水泥坡道，行
    使共有人回復原狀之權利維護行為，堪以認定。
  (五)末據本院卷第32頁立體圖所示，被告僅拆除系爭水泥坡道約
    50公分，並觀諸本院卷第圖所示，被告僅拆除系爭水泥坡道
    約50公分，且本院卷第34至39頁及偵卷第17至22頁之照片所
    示及管理員工作日誌所載（見本院卷第40至42頁），足見告
    訴人於系爭水泥坡道拆除後，仍多次駕車通行系爭1853建號
    ，使用該已遭部份拆除之系爭水泥坡道，並進入1852建號內
    ，因此，上開坡道的現況並未因被告之拆除行為，致全部車
    輛通行達於不堪使用之程度，亦未致告訴人車輛無法通行而
    妨害告訴人行使其車輛通行權之情事，應堪認定。
六、綜上，公訴人所提出之證據並無法證明被告有何刑法第354
    條毀損罪、第304條第1項妨害自由之強制罪之犯行。此外，
    本件其他卷證亦無法足資認定被告確有前開犯行，揆諸上揭
    規定及說明，自應為被告無罪判決之諭知。
據上論結，應依刑事訴訟法第284條之1、第301條第1項前段，判
決如主文。
本案經檢察官林怡君到庭執行職務。
中    華    民    國    97    年  9     月    12      日
                  刑事第十六庭法  官  施添寶
以上正本證明與原本無異。
如不服本判決應於收受本判決後10日內向本院提出上訴書狀，並
應敘述具體理由，如未敘述上訴理由者，應於上訴期間屆滿後20
日內補提理由書狀於本院（均須按他造當事人之人數附繕本）「
切勿逕送上級法院」。告訴人或被害人如對於本判決不服者，應
具備理由請求檢察官上訴，其上訴期間之計算係以檢察官收受判
決正本之日期為準。
                              書記官  陳弘文
中    華    民    國    97    年  9     月    12      日


司法院資訊處製作；財團法人民間司法改革基金會備份。
